【裁判字號】    95,交易,181
【裁判日期】    950906
【裁判案由】    業務過失傷害
【裁判全文】
臺灣彰化地方法院刑事判決             95年度交易字第181號
公  訴  人  臺灣彰化地方法院檢察署檢察官
被      告  乙○○
                      弄28號.
右列被告因過失傷害案件，經檢察官提起公訴（95年度調偵字第
258號），本院認有刑事訴訟法第273條之1第1項之情形，經合議
庭裁定，由受命法官獨任改依簡式審判程序，判決如下
    主  文
乙○○從事業務之人，因業務上之過失傷害人，處有期徒刑肆月
，如易科罰金以佰元折算壹日。
    事  實
一、乙○○受僱於鴻益交通有限公司，擔任營業聯結車之駕駛司
    機，為從事駕駛業務之人，於民國94年12月20日上午5時50
    分許，駕駛車牌號碼X2-629號營業半聯結車（拖車係69-UC
    ），沿國道1號公路由南往北方向行駛，途經國道1號公路
    195公里900公尺北向處（彰化縣彰化市轄），欲變換至外側
    車道後，轉入連接國道3號公路之交流道，應注意汽車駕駛
    人應注意車前狀況及兩車併行之間隔，並隨時採取必要之安
    全措施；而汽車在超過4車道之道路行駛，變換車道時，應
    讓直行車先行，並注意安全距離。而依當時情形，並無不能
    注意之情形，竟疏未注意與前、後車輛保持安全之距離，即
    貿然變換車道，遂於通過上開地點時，與同向由甲○○所駕
    駛而行駛於外側車道車牌號碼7G-7416號之自小客車，發生
    擦撞，自小客車因此失控而撞擊 護欄，甲○○受有腹壁挫
    傷合併腹內出血、右側第7肋骨閉鎖性骨折、肩部挫傷、第9
    胸椎壓迫性骨折等傷害。
二、案經被害人甲○○訴由國道公路警察局第三警察隊報告臺灣
    彰化地方法院檢察署檢察官偵查起訴。
    理  由
一、按除被告所犯為死刑、無期徒刑、最輕本刑為三年以上有期
    徒刑之罪或高等法院管轄第一審案件者外，於前條第一項程
    序進行中，被告先就被訴事實為有罪之陳述時，審判長得告
    知被告簡式審判程序之旨，並聽取當事人、代理人、辯護人
    及輔佐人之意見後，裁定進行簡式審判程序；除簡式審判程
    序及簡易程序案件外，第一審應行合議審判，刑事訴訟法第
    二百七十三條之一第一項、第二百八十四條之一分別定有明
    文。本件被告所涉係死刑、無期徒刑、最輕本刑為三年以上
    有期徒刑之罪或高等法院管轄第一審案件以外之罪，並於本
    院行準備程序時就被訴事實為有罪之陳述，本院合議庭依前
    揭規定，經評議結果，裁定改由一名法官獨任行簡式審判程
    序，先予敘明。
二、訊據被告乙○○對於上揭時、地，駕駛車牌號碼X2-629號營
    業半聯結車（拖車係69-UC號），竟疏未注意與前、後車輛
    保持安全之距離及讓直行車先行，即貿然變換車道，致與同
    向由甲○○所駕駛而行駛於外側車道車牌號碼7G-7416號之
    自小客車，發生擦撞，自小客車因此失控而撞擊護欄，使之
    甲○○受有腹壁挫傷合併腹內出血、右側第7肋骨閉鎖性骨
    折、肩部挫傷、第9胸椎壓迫性骨折傷害等事實，於本院行
    準備程序及審理中，供承不諱，核與告訴人甲○○於警、偵
    查中所訴情節相符，並有道路交通事故調查報告表暨現場圖
    一分、照片四幀及秀傳紀念醫院診斷書一紙在卷可佐。是告
    訴人甲○○之受傷，係由被告之行為所致，其間有相當因果
    關係，已極為明確。再按汽車駕駛人應注意車前狀況及兩車
    併行之間隔，並隨時採取必要之安全措施；而汽車在超過4
    車道之道路行駛，變換車道時，應讓直行車先行，並注意安
    全距離；道路交通安全規則第94條第3項及第98條第3項分別
    定有明文，並為駕駛人之被告所應注意。查：本件車禍肇時
    係接近早晨，有晨光且無任何視線障礙，是彼時視可謂良好
    之情形，有道路交通事故調查報告表（一）在卷可證，當無
    不能之情事，但被告未注同向右側之狀況，即冒然為前開駕
    駛行為，是其有過失甚明。是綜上，本件事證明確，被告之
    過失犯行已堪認定。
三、查被告行為後，刑法於九十四年二月二日修正公布，並於九
    十五年七月一日施行，其中第四十一條、第六十二條、第三
    十三條規定已經修正。按行為後法律有變更者，適用行為時
    之法律，但行為後之法律有利於行為人者，適用最有利於行
    為人之法律，現行刑法第一條第一項訂有明文。此條規定乃
    與刑法第一條罪刑法定主義契合，而貫徹法律禁止溯及既往
    原則，係規範行為後法律變更所生新舊法律比較適用之準據
    法，是刑法第二條本身雖經修正，但刑法第二條既屬適用法
    律之準據法，本身尚無比較新舊法之問題，應一律適用裁判
    時之現行刑法第二條規定以決定適用之刑罰法律，先予辨明
    。又以本次刑法修正之比較新舊法，應就罪刑有關之共犯、
    未遂犯、想像競合犯、牽連犯、連續犯、結合犯，以及累犯
    加重、自首減輕暨其他法定加減原因（如身分加減）與加減
    例等一切情形，綜其全部罪刑之結果而為比較，最高法院九
    十五年五月二十三日九十五年度第八次刑庭會議決議可資參
    照。經查：
（一）刑法第284條第2項前段業務過失傷害罪，法定刑得科銀元
      一千元以下罰金，據修正後刑法施行法增訂第一條之一：
      「中華民國九十四年一月七日刑法修正施行後，刑法分則
      編所定罰金之貨幣單位為新臺幣。九十四年一月七日刑法
      修正時，刑法分則編未修正之條文定有罰金者，自九十四
      年一月七日刑法修正施行後，就其所定數額提高為三十倍
      。但七十二年六月二十六日至九十四年一月七日新增或修
      正之條文，就其所定數額提高為三倍」及刑法第三十三條
      第五款修正為：「主刑之種類如下：五、罰金：新臺幣一
      千元以上，以百元計算之」等規定，是依修正後之法律，
      刑法第二百八十四條第一項前段過失傷害罪所得科處之罰
      金刑最高為新台幣三萬，最低為新台幣一千元，但依被告
      行為時之刑罰法律，即罰金罰鍰提高標準條例第一條前段
      規定之提高倍數十倍及刑法第三十三條第五款規定之罰金
      最低額一元計算，其中過失傷害罪之罰金刑最高為銀元一
      萬，最低為銀元一元，若換算為新臺幣，最高額雖相同，
      然最低額僅為新臺幣三元。因此，比較上述修正前、後之
      刑罰法律，自以被告行為時關於科處罰金刑之法律較有利
      於被告。
（二）刑法第四十一條第一項之規定，在九十四年二月二日經修
      正為：「犯最重本刑為五年以下有期徒刑以下之刑之罪者
      ，而受六個月以下有期徒刑或拘役之宣告者，得以新台幣
      一千元、二千元或三千元折算一日，易科罰金。但．．．
      。」，並自九十五年七月一日起施行；又罰金罰鍰提高標
      準條例第二條規定，於九十五年五月十七日經公佈刪除，
      並自同年七月一日起施行；比較新、舊法，以舊法對被告
      有利，是被告所處之有期徒刑之易科罰金標準，應適用舊
      法規定，即原刑法第四十一條第一項及罰金罰鍰提高標準
      條例第二條之規定（因屬法律變更，比較之後仍適用舊法
      ）。
（三）綜合上述各條文修正前、後之比較，揆諸前揭最高法院決
      議及修正後刑法第二條第一項前段、後段規定之「從舊、
      從輕」原則，自應適用被告行為時之法律，即修正前刑法
      之相關規定及罰金罰鍰提高標準條例第一條前段規定，予
      以論處。
四、核被告所為，係犯刑法刑法第284條第2項前段之業務過失傷
    罪。爰審酌被告過失程度之輕重、對被害人所造成危害、被
    害人之過失、被告肇事後態度，及肇事後被告對被害人未為
    民事賠償及其他等一切情狀，量處如主文所示之刑，並諭知
    易科罰金之折算標準。
據上論斷，應依刑事訴訟法第273條之1第1項、第299條第1項前
段，刑法284條第2項前段、修正前刑法第41條第1項前段、罰金
罰鍰提高標準條例第1條前段、第2條前段，判決如主文。
本件經檢察官張尹敏到庭執行職務。
中    華    民    國    95    年    9     月    6     日
                      臺灣彰化地方法院交通法庭
                          法  官  洪志賢
以上正本證明與原本無異。
如不服本判決，應於判決送達後10日內，向本院提出上訴狀（須
附繕本）。
告訴人或被害人對於判決如有不服具備理由請求檢察官上訴者，
其上訴期間之計算係以檢察官收受判決正本之日期為準。
中    華    民    國    95    年    9    月    7      日
                          書記官  洪年慶
中華民國刑法第284條
（過失傷害罪）
因過失傷害人者，處 6 月以下有期徒刑、拘役或 5 百元以下罰
金，致重傷者，處1年以下有期徒刑、拘役或5百元以下罰金。
從事業務之人，因業務上之過失傷害人者，處 1 年以下有期徒刑
、拘役或1 千元以下罰金，致重傷者，處 3 年以下有期徒刑、
拘役或2千元以下罰金。


司法院資訊處製作；財團法人民間司法改革基金會備份。
